【裁判字號】    98,聲更(一),2
【裁判日期】    980227
【裁判案由】    聲請法官迴避
【裁判全文】
臺灣臺北地方法院刑事裁定           98年度聲更(一)字第2號
聲  請  人  謝謝國際聯合律師事務所
兼 上 一人
代  表  人  甲○○
相  對  人  林怡秀  職臺灣臺北地方法院法官
            葉珊谷  同上
            徐淑芬  同上
            劉煌基  同上
            劉秀君  同上
            葉力旗  同上
            陳德民  同上
            唐于智  同上
            陳芃宇  同上
            孫惠琳  同上
            孫正華  同上
            黃紹紘  同上
            孫曉青  同上
上列聲請人因本院97年度自更(一)字第5號妨害秘密、 96年度自更
(三)字第4號妨害秘密、96年度自更(三)字第5號妨害秘密等、95年度
訴字第2066號偽造文書、97年度自字第41號偽造文書、97年度易
字第725號偽造文書等案件及96年度附民字第134號、96年度附民
更(一)字第3號、96年度重附民更(一)字第1號、 97年度附民字第186
號刑事附帶民事訴訟等事件，對相對人等聲請法官迴避，本院於
民國97年8月21日以 97年度聲字第1778號裁定駁回後，聲請人不
服提起抗告，經臺灣高等法院於97年12月31日以97年度抗字第10
26號裁定撤銷發回本院更為裁定，本院裁定如下:
    主  文
聲請均駁回。
    理  由
一、聲請意旨詳如聲請狀（如附件）所載。
二、按「當事人遇有左列情形之一者，得聲請推事迴避：一、推
    事有前條情形而不自行迴避者。二、推事有前條以外情形，
    足認其執行職務有偏頗之虞者。」，刑事訴訟法第18條定有
    明文。而所謂當事人，依同法第3條規定，應以檢察官、自
    訴人及被告為限，如非該條所列舉之當事人，依法本無聲請
    推事迴避之權。」（最高法院19年抗字第106號判例參照）
    。而「未依法登記之法人，其代表人或管理人不得以非法人
    之團體名義提起自訴。」（最高法院39年台上字第73號判例
    要旨、最高法院26年度決議(三)參照）。此外，當事人依刑事
    訴訟法第18條第2款規定聲請法官迴避，以有具體事實足認
    其執行職務有偏頗之情形為限，若僅對於法官之指揮訴訟，
    或其訊問方法有所不滿，不能指為有偏頗之虞（最高法院18
    年抗字第149號判例意旨參照）；又該條款所謂足認法官執
    行職務有偏頗之虞，係指以一般通常之人所具有之合理觀點
    ，對於該承辦法官能否為公平之裁判，均足產生懷疑；且此
    種懷疑之發生，存有其完全客觀之原因，而非僅出於當事人
    自己主觀之判斷者，始足當之。至於訴訟上之指揮，乃專屬
    於法院之職權，當事人之主張、聲請，在無礙於事實之確認
    以及法的解釋適用之範圍下，法院固得斟酌其請求以為訴訟
    之進行，但仍不得以此對當事人之有利與否，作為其將有不
    公平裁判之依據，更不得以此訴訟之進行與否，乃謂有偏頗
    之虞，而聲請法官迴避（最高法院79年臺抗字第318 號判例
    意旨併同參照）。
三、經查：
  (一)聲請人謝謝國際聯合律師事務所聲請相對人迴避審理部分:
    聲請人謝謝國際聯合律師事務所非前開 97年度自更(一)字第5
    號妨害秘密、96年度自更(三)字第4、5號妨害秘密等、95年度
    訴字第2066號偽造文書、97年度自字第41號偽造文書、97年
    度易字第725號偽造文書等案件等案件之訴訟當事人，揆諸
    前開規定及說明，自無聲請法官迴避之權。
  (二)聲請人甲○○部分:
  1.有關聲請人甲○○聲請相對人陳德民、陳芃宇、孫曉青（本
    院95年度訴字第2066號偽造文書、96年度附民字第134號）
    、林怡秀、徐淑芬、葉珊谷（本院97年度自更(一)字第5號妨
    害秘密）迴避部分: 查上開二案件（含附民），分別經本院
    於97年9月9日、97年11月28日審理終結，此有相關判決書、
    裁定書在卷可稽。是聲請人聲請上開法官應迴避審理上開案
    件，顯無理由。
  2.有關聲請人聲請相對人孫蕙琳、孫正華（本院97年度自字第
    41號）迴避部分: 查相對人孫蕙琳、孫正華二人因法院於97
    年8月28日進行年度職務調動因素，已非該案之承審法官。
    是聲請人聲請其二人迴避審理該案，亦顯無理由。
  3.有關聲請請聲請相對人陳德民、唐于智、孫曉青（本院97年
    度易字第725號、97年度附民字第186號）迴避部分: 查本院
    97年度易字第725號一案，亦因97年8月28日法院年度職務調
    動因素，改分由本院他股法官承辦。是聲請人聲請其三人應
    迴避審理該案，亦顯無理由。
  4.有關聲請人聲請相對人劉煌基、劉秀君、葉力旗（本院96年
    度自更(三)字第4、5號、96年度附民更(一)字第3號、96年度重
    附民更(一)字第1號）、黃紹紘（本院97年度自字第41號）迴
    避部分: 聲請人並未具體指明承辦上開案件之法官，對於所
    承辦之各該案件，有何刑事訴訟法第17條所列各款應自行迴
    避而不迴避，或有同法第18條第2款規定足認執行職務有偏
    頗之虞情形。聲請人聲請相對人迴避之事由，無非係以：承
    辦法官究否為其所認定之本院「好法官」為斷，然此顯係聲
    請人個人主觀上之好惡，本難執為聲請相對人等迴避之法定
    事由。是聲請人聲請上開相對人等迴避，無非出於其自己主
    觀之判斷，其既未能對前揭案件提出任何具體事證，足證承
    辦之相對人等有偏頗、不能公平審理之虞。揆諸首揭判例意
    旨，此部分之聲請，洵非正當，亦應予駁回。
四、又聲請人固於聲請狀附件中，贅予列載本院除相對人等以外
    之其他法官，惟因未於聲請狀中指明該法官現有何承辦聲請
    人為當事人之案件，且經本院查詢結果，其他法官現均未承
    辦聲請人為當事人之刑事案件或附帶民事訴訟事件，聲請人
    既非繫屬本院刑事案件或附帶民事訴訟事件之當事人，依刑
    事訴訟法第490條、第18條規定，本即無從聲請法官迴避；
    另聲請狀併贅列臺灣臺北地方法院檢察署及臺灣士林地方法
    院之檢察官或法官、聲請狀附件贅載其他法院法官之部分，
    因此均非繫屬於本院之案件，本院依法亦無從審酌；聲請人
    應逕向前揭各機關而為聲請，附此敘明。
五、應依刑事訴訟法第220條、第490條、第21條第1項，裁定如
    主文。
中    華    民    國    98    年    2     月    27    日
                  刑事第四庭  審判長法  官  李桂英
                                    法  官  呂政燁
                                    法  官  李明益
上正本證明與原本無異。
如不服本裁定，應於送達後5日內，向本院提出抗告狀。
                                    書記官  嚴君珮
中    華    民    國    98    年    2     月    27    日


司法院資訊處製作；財團法人民間司法改革基金會備份。
